【裁判字號】    99,台上,1253
【裁判日期】    990304
【裁判案由】    違反懲治走私條例
【裁判全文】
最高法院刑事判決            九十九年度台上字第一二五三號
上  訴  人  甲○○
選任辯護人  邱基祥律師
            曾孝賢律師
            林宇文律師
上列上訴人因違反懲治走私條例案件，不服台灣高等法院台中分
院中華民國九十八年六月四日第二審判決（九十八年度上訴字第
三七五號，起訴案號：台灣台中地方法院檢察署九十七年度偵字
第一一六三一、一三０二０、二００二一〈原判決漏載〉號），
提起上訴，本院判決如下：
    主  文
原判決關於甲○○走私部分撤銷，發回台灣高等法院台中分院。
    理  由
本件原判決認定上訴人甲○○與王東進（綽號王仔，業經第一審
判刑確定）與台灣地區之不詳漁船船員及大陸地區之不詳姓名之
成年人「張昌平」等人，均明知大陸地區香菇絲係不准輸入之管
制進口物品，且一次私運之重量超過一千公斤者，屬於行政院依
懲治走私條例第二條第三項規定公告之「管制物品項目及數額」
丙項所列之管制進口物品，不得私運進口，竟共同基於自大陸地
區私運管制物品進口之犯意聯絡，先由上訴人於民國九十七年三
、四月間前往大陸地區向「張昌平」洽購香菇絲後，再由「張昌
平」以電話聯繫王東進，利用漁船私運方式自大陸地區之不詳漁
港碼頭，載運香菇絲約五百餘箱（均十八公斤裝〈起訴書誤載為
二十公斤裝〉，下稱系爭香菇絲），並於同年四月中旬某日運抵
台南縣將軍鄉之將軍漁港，而共同自大陸地區私運管制物品進口
逾公告數額。王東進再以新台幣（下同）一萬六千元之代價，僱
用明知系爭香菇絲均係私運進口物品，且有共同運送走私物品犯
意聯絡之李東衡（業經第一審判刑確定）及另名姓名不詳之成年
捆工，於同年四月十五日由李東衡駕駛大貨車，前往將軍漁港附
近省道台十七線公路某處，將系爭香菇絲載往上訴人所租用位於
台北縣三重市○○○街某處之冷凍倉庫等情。因而撤銷第一審關
於上訴人走私部分之科刑判決，改判論上訴人以共同犯走私罪，
處有期徒刑一年，併科罰金三十萬元，並諭知罰金如易服勞役之
折算標準。固非無見。
惟查：（一）客觀上為法院認定事實及適用法律基礎之證據，雖
已調查而其內容尚未明瞭者，即與未經調查無異，如遽行判決，
仍屬應於審判期日調查之證據而未予調查之違法。本件上訴人自
始否認有被訴走私之犯行，原判決採用證人即共同被告王東進於
偵訊時證稱：「（九十七年四月中旬）在台十七線那邊，貨是甲
○○自己去大陸看的，何時去看的我不曉得，他看完貨之後，是
『張昌平』和我聯絡的，臨時打我持用的大陸門號，他跟我說有
一批貨，幾件我忘記了，說是要送給甲○○的，『張昌平』說貨
到叫我送給甲○○。時間我忘了，日期應該是四月中旬，司機是
我找的，我找『東東』就是李東衡，他帶另一位捆工，我自己坐
高鐵下來，那次我坐高鐵坐到嘉義，再從高鐵嘉義站那裡坐計程
車到台十七線派出所附近，在那裡等李東衡把貨裝好，裝好後我
就坐李東衡的車一起將那批……香菇絲載到台北縣三重市○○○
路○街）甲○○所承租的冷凍倉庫，甲○○在那邊等我們，卸完
貨我們就走了，……（這趟走私的大陸香菇）差不多五百件，小
件、十八公斤裝的。」等語（見偵字第一三０二０號卷第六二、
六三頁），資為認定王東進將系爭香菇絲運交上訴人，及上訴人
共同參與走私犯行之主要論據（見原判決第六、七頁，理由二之
１）。然王東進於第一審另證述：「（貨品到了之後，你有沒有
跟甲○○聯繫？）沒有。」「（後來何人將貨品取走？）我們將
東西放在中興北街冷凍庫那邊。至於何人拿走，我不曉得。」等
語（見第一審卷第一三０頁），關於上訴人有無在該冷凍庫現場
接貨，所述前後已有歧異。況卷查依王東進於九十七年四月十五
日有關聯絡運送系爭香菇絲之通訊監察譯文顯示：王東進（下稱
Ａ）於當日二十時五分十九秒聯繫李東衡（下稱Ｂ）載運；嗣於
二十一時二十八分八秒與李東衡聯絡「Ａ：到哪了。Ｂ：要過龍
潭（按應係南下）」；王東進於二十一時四十七分三十三秒與「
張昌平」（下稱Ｃ）聯絡，「Ａ：『昌平』你打給你那朋友『發
』明天七點到他那邊（，）看那有沒有人。Ｃ：我現在跟他聯繫
。」於二十一時五十四分八秒，再與「張昌平」通話，內容為：
「Ａ：你把帳號傳簡訊給00000000000。Ｃ：好。Ａ
：我照那天匯給你，總共七次。Ｃ：好。Ａ：你現在發給他。Ｃ
：好。」各等情（見偵字第二００二一號卷第二七至二九頁）。
又王東進於九十七年六月二日偵訊時陳稱：「（這一批接運的代
價？）我跟『張昌平』結的，這一趟代價給我五萬元台幣」（見
偵字第一一六三一號卷第八一頁）；其於同年八月二十七日偵訊
時則證稱：「……運費是『張昌平』付給我的，付給我佣金伍萬
元，運費是我在（九十七年）五月初去大陸時，『張昌平』才說
拿人民幣給我。」各語（見偵字第一三０二０號卷第六三頁）。
以上如果非虛，王東進與「張昌平」聯繫運送系爭香菇絲，係要
運交綽號「發」之人，何以王東進卻稱其係交付上訴人；又王東
進如係受「張昌平」之託，向「張昌平」收取代價，而將系爭香
菇絲運交上訴人，何以王東進又須匯款予「張昌平」？則王東進
於偵訊時所稱係上訴人自己赴大陸看貨，嗣「張昌平」於貨到台
灣後，叫其送交上訴人，及其將系爭香菇絲載到台北縣三重市上
訴人所承租之冷凍倉庫等情，是否屬實，俱非無疑，凡此攸關上
訴人犯罪成立與否之事實，均尚欠明瞭。原審未詳加釐清究明，
遽行判決，自難謂無調查未盡及理由不備之違法。（二）有罪之
判決書，應於理由內記載對被告有利之證據不予採納之理由，否
則即有判決不載理由之違法，此觀刑事訴訟法第三百十條第二款
、第三百七十九條第十四款自明。上訴人於原審聲請傳訊李東衡
，以查明李東衡有無運送系爭香菇絲交付上訴人等情，經證人李
東衡於原審證稱：「（你在台北縣三重（市）卸貨後有無看到被
告甲○○？）沒有。」等詞（見原審卷第一四０頁背面）。就此
有利於上訴人之證據，何以不足採取，原判決未置一詞，併嫌理
由欠備。上訴意旨執此指摘，非無理由；且因第三審法院應以第
二審判決所確認之事實為判決基礎，刑事訴訟法第三百九十四條
第一項前段定有明文，原判決上述之違背法令，影響於事實之確
定，本院無可據以為裁判，應認原判決關於上訴人走私部分有撤
銷發回之原因。又原判決犯罪事實欄一記載「載運大陸地區香菇
絲約五百餘箱（均十八公斤裝〈起訴書誤載為二十公斤裝〉）」
，然理由欄三之(二)則明「犯罪事實欄一部分五百餘箱，每箱十
九公斤，合計亦均九千五百餘公斤」（見原判決第二頁第一五、
一六列，第一四頁倒數第四、五列），前後不一，案經發回，宜
併注意及之。
據上論結，應依刑事訴訟法第三百九十七條、第四百零一條，判
決如主文。
中    華    民    國  九十九  年    三    月    四    日
                      最高法院刑事第九庭
                          審判長法官  邵  燕  玲
                                法官  李  伯  道
                                法官  孫  增  同
                                法官  李  英  勇
                                法官  施  俊  堯
本件正本證明與原本無異
                                      書  記  官
中    華    民    國  九十九  年    三    月    九    日
                                                      Ｅ

司法院資訊處製作；財團法人民間司法改革基金會備份。
